【裁判字號】    97,訴,805
【裁判日期】    971223
【裁判案由】    殺人未遂
【裁判全文】
臺灣屏東地方法院刑事判決               97年度訴字第805號
公  訴  人  臺灣屏東地方法院檢察署檢察官
被      告  乙○○
選任辯護人  柳聰賢   律師
上列被告因殺人未遂案件，經檢察官提起公訴（97年度偵字第37
9 號），本院判決如下：
    主  文
乙○○殺人，未遂，處有期徒刑伍年肆月。扣案手電筒壹支沒收
。
    事  實
一、乙○○於民國96年12月5 日凌晨0 時12分前數分鐘，駕駛車
    號D8-3517 號自用小客車，沿屏東縣屏東市○○路由北往南
    行駛時，因見甲○○與丙○○二人各自騎乘一部機車併排行
    駛於前方，佔用其車道，遂質問李、陳二人。然李、陳二人
    未予理會，乙○○因而心生憤怒，並萌殺人犯意，明知以金
    屬鈍器朝他人頭部猛力揮擊，將可能導致他人顱骨破裂或腦
    部出血而死亡，竟仍於96年12月5 日凌晨0 時12分許，在屏
    東縣屏東市○○路與勝利路口將甲○○攔下，下車持金屬製
    手電筒朝甲○○之頭部猛力接續敲擊二次，並高喊「給你死
    」，導致甲○○當場受有頭部外傷併顱骨壓陷性骨折及右眼
    皮瘀血，並因而不支昏倒在地。嗣因丙○○隨後騎車行經該
    處，出面阻止乙○○進一步毆打甲○○，乙○○始罷手駕車
    悻然離去。甲○○則因路人報案及救護車迅速趕抵現場送醫
    急救始倖免於難。事後，警方根據目擊者丁○○提供之車號
    循線查獲乙○○，並扣得上開手電筒一支。
二、案經甲○○訴由屏東縣警察局屏東分局報請台灣屏東地方法
    院檢察署檢察官偵查起訴。
    理  由
壹、程序部分:
一、本件被害人雖於偵查中撤回對被告之告訴（97年偵字第379
    號卷第67頁），惟被告所犯係非告訴乃論之罪，依法不得撤
    回，故被害人之撤回不生效力，合先敘明。
二、按被告以外之人於審判外之言詞或書面陳述，原則上不得作
    為證據，惟若該人於司法警察或司法警察官調查中所為之陳
    述與審判中不符時，其先前之陳述具有較可信之特別情況，
    且為證明犯罪事實存否所必要者，則例外得為證據，刑事訴
    訟法第159 條第1 項及第159 條之2 對此分別定有明文。經
    查：本件證人甲○○曾於警詢時詳陳被告行兇之細節，惟於
    本院審理中又翻異部分陳述，改稱不記得被告行兇時是否有
    出言「給你死」一語云云，而與警詢時之陳述有別。惟本院
    審酌警詢筆錄作成時，此案甫被查獲，證人及被告尚未和解
    ，證人記憶亦較不易受到干擾，警方復無不當取供之情形，
    其陳述作為本案之證據亦屬適當，故認其於警詢中之證言有
    特別可信之情況而具有證據能力。
貳、實體部分：
一、訊據被告乙○○固坦認有於上揭時、地持扣案手電筒毆打甲○○，唯矢口否認有何殺人犯意，辯稱：我本來是要打他的
    手，可能是對方喝酒醉，頭部偏移，所以才打到他的頭部。
    因為手電筒掉在地上，我撿起來就走了，不是因為他的朋友
    丙○○阻止的關係，我打他的時候，並沒有講「給你死」這
    樣的話云云。經查：
    (一)前開事實，業據證人即被害人甲○○於本院審理中就「被
      告將我攔下，他一下車就拿一支黑黑的東西往我頭上敲，
      他打我兩下」、「我被他打了兩下之後，我就倒地，等我
      醒來的時候，我已經在醫院了」及「被告打我兩下，我根
      本來不及閃躲，因為他第一下打中我的頭部時，我的頭就
      流血，我在撥開流下的血時，他就接著打第二下，之後我
      就不省人事」等情結證屬實（本院卷第87頁背面、第88頁
      背面）；另據證人丁○○於本院審理時證稱「當時被告手
      上拿著晚上看類似紅色的東西，長度約八十公分左右的棍
      狀物，我有看到他朝被害人的頭上揮下去，揮打被害人頭
      部之後，我有聽到被害人頭部被敲擊的聲音，然後聽到被
      告罵三字經，並說「給你死」等語明確（本院卷第36頁背
      面）；復據證人丙○○於本院審理時證述「我到案發現場
      時，就看到被害人倒在地上。旁邊有站一個人，手上拿一
      支圓圓黑色的東西，我怕他打被害人，我就向前把那支東
      西撥開，當時被告的手是垂著，我就把那支東西撥開，那
      支東西就掉在地上，之後有一個人把那支東西撿起來，我
      因為怕被告打我，所以我就跑到對面，轉身看並沒有過來
      ，於是我又回到現場。」等語甚明（本院卷第38頁），並
      有寶建醫療社團法人寶建醫院診斷證明書、病歷影本、財
      團法人長庚紀念醫院高雄分院（以下簡稱長庚醫院）病歷
      影本、診斷證明書及97年10月15日（97）長庚院高字第79
      3719號函文各一分（警詢卷第33頁、第34頁、97年偵字第
      379 號卷第93頁至第122 頁、本院卷第65頁）在卷供憑。
    (二)因被告與被害人已於偵查中達成和解（有和解書一份附卷
      可憑，97年偵字第379 號卷第67頁），被害人於本院審理
      中復表示願意原諒被告，不願再對被告提起告訴（本院卷
      第88頁背面），故衡情其不可能為使被告受較重之刑事處
      罰而誇大渲染其被害情節。再者，甲○○為受害本人，親
      身目睹被害經過，其就受害重要情節之先後陳述又大致相
      符，復有上揭卷附診斷證明書、病歷影本及長庚醫院函文
      可供佐證其傷勢（共有兩處受傷），故其於本院審理時所
      為不利被告之證詞應可採信。至於被害人於本院審理中雖
      稱案發時被告「有罵三字經，但有無說打給你死，我不記
      得了」及「我是有聽到（打給你死），但是不確定是誰講
      的」等語（本院卷第90頁），而與其警詢時所言被告「對
      我大聲說：『幹你娘雞巴！給你死！』（台語）語畢隨即
      毆打我」一語不符（警詢卷第6 頁背面）。惟證人丁○○
      亦曾聽見被告案發時曾口出上開言詞無誤（97年度偵字第
      379 號卷第37頁及本院卷第36頁背面），而被害人亦不否
      認案發時確曾聽聞上開言語。因此被害人於警詢時所為有
      關此部分之陳述自較可信。此外，證人丁○○雖於本院審
      理中另稱「我可以確定被告只有打被害人頭部『一下』」
      （本院卷第37頁參照），而與被害人指述被告曾毆打其頭
      部「兩次」一語不符。然觀諸證人丁○○於偵查中之證詞
      可知，證人因聽聞「碰」的一聲巨響後，始驚覺案發，並
      因而推測被告及被害人發生車禍（97年偵字第379 號卷第
      37 頁） ，故其可能並未目睹全部案發經過。質言之，在
      證人聽聞巨響前，被告可能業已毆擊被害人一次，僅未引
      起證人注意而已，因此不能以證人丁○○證述僅目睹被告
      毆打被害人一次，即不採信被害人此部分之指述。況且，
      被害人確有「顱骨壓陷性骨折」及「右眼皮瘀血」兩處傷
      勢，與被害人警詢陳稱：「我反應不及，就感覺到我的頭
      額遭到重擊一下，我隨即不支倒地，我在地上感到臉上佈
      滿溫熱的液體，我勉力坐起，直覺的要以雙手撥臉上溫熱
      的液體時，突又感覺自己右眼遭到一次重擊」一情相符（
      警詢卷第6 頁背面）。因此，被告先後共毆擊被害人頭部
      兩次一節，亦可認定。
    (三)被告雖以首揭情詞為辯，然被告於警詢及偵查中均稱其係
      向被害人「丟擲」手電筒，進而擊中被害人頭部云云（警
      詢卷第4 頁及第14頁），與其在本院審理中所為之陳述不
      同，前後反覆，所辯已有可疑。嗣將其辯詞與證人甲○○
      所稱：「被告下手，事出突然，其未及閃躲，即感覺頭部
      遭受重擊」（本院卷第88頁背面）及證人丁○○所證：「
      其係目睹被告往被害人之頭部揮擊」（本院卷36頁背面）
      等語對照觀之，亦無一相符之處，故其所辯並無憑據，難
      為有利被告之認定。況且，被告先後兩次均擊中被害人之
      頭部，且其毆打被害人致昏迷倒地後，旋即悻然離去，對
      於喪失自救能力之被害人，明知可能因傷或遭路過車輛輾
      壓死亡，既未施救，亦未見驚訝恐慌，自難認定係「失手
      」傷及被害人。此外，被告用以行兇之手電筒為金屬材質
      ，手感沈重，前端寬大，筒身長達40公分，業據本院當庭
      勘驗屬實（本院卷第89頁）。而頭部為人體要害，如遭鈍
      器重擊，將導致腦內組織損壞、血管破裂、進而休克死亡
      ，亦為一般人應有之常識。被告學歷為高中肄業，精神狀
      況與常人無異，對此基本常識實無不知之理。因此，當被
      告持此等手電筒毆擊被害人頭部時，應可認為其有致人於
      死之認識。再者，由被害人之傷勢以觀，被害人除右眼皮
      瘀血（right eyelid  ecchymosis）外，並受有「頭部外
      傷併顱骨壓陷性骨折」（97年偵字第379 號卷第116 頁、
      警詢卷第34頁），而被告毆打被害人時，連站立10公尺外
      之證人丁○○亦可聽聞被害人頭部遭毆擊之聲響（證人丁○○證詞參照，本院卷第36頁背面），由此可見被告揮擊
      力道之猛烈。參以被告出手時，口中猶高喊三字經及「給
      你死」等激烈言詞，益徵被告正處於盛怒，而有致被告於
      死之主觀犯意。末查，被告係於被害人昏迷倒地，並於證
      人丙○○到場將其手電筒推落地面後始悻然離去，如被害
      人尚可站立，或無他人出手救援時，被告是否接續毆擊，
      仍未可知。因此，不能以被告係主動離去，而推認其無致
      被害人於死地之犯意。綜據上述，被告首開辯詞應均為事
      後卸責之詞，不可採信。本件事證明確，被告犯行可以認
      定。
二、被告乙○○持沈重之金屬鈍器，接續毆擊被害人甲○○頭部
    要害兩次，核其所為，係犯刑法第271 條第2 項、第1 項之
    殺人未遂罪。因被害人事後復元情形良好，除仍感暈眩外（
    被害人陳述，本院卷第88頁），即無其他後遺症，且被告已
    賠償被害人，而與被害人達成和解，故依刑法第25條第2 項
    規定減輕被告之刑。爰審酌被告之智識程度，無犯罪前科，
    其僅因行車不順之細故，即當街攔阻他人機車，持鈍器毆打
    被害人頭部，迄被害人不支倒地及被害人之友人出面阻止，
    始罷手離去，其犯罪手段甚為兇殘，犯罪後又與親友勾串，
    在偵查時向警方及檢察官為虛偽之陳述，至本院審理時仍卸
    詞辯解，否認犯行，毫無悔意，惟被害人所受之傷迄今已大
    致痊癒，且無明顯後遺症，被告復已賠償被害人，獲被害人
    之宥恕等一切情狀，量處如主文所示之刑，以資懲儆。扣案
    手電筒一支，為被告用以行兇之工具，且為被告所有，業據
    其供明，故依法宣告沒收。
據上論斷，應依刑事訴訟法第299 條第1 項前段，刑法第25條第
2 項、第271 條第1 項、第2 項、第38條第1 項第2 款，判決如
主文。
中    華    民    國    97    年    12    月    23    日
                  刑事第四庭    審判長法  官  莊鎮遠
                                      法  官  江振源
                                      法  官  王以齊
以上正本證明與原本無異。
如不服本判決應於收受判決後10日內向本院提出上訴書狀，並
應敘述具體理由；其未敘述上訴理由者，應於上訴期間屆滿後
20日內向本院補提理由書（均須按他造當事人之人數附繕本）
「切勿逕送上級法院」。
                                      書記官  蔡進吉
中    華    民    國    97    年    12    月    23    日
附錄本判決論罪科刑法條：
刑法第271條
殺人者，處死刑、無期徒刑或10 年以上有期徒刑。
前項之未遂犯罰之。
預備犯第1 項之罪者，處2 年以下有期徒刑。


司法院資訊處製作；財團法人民間司法改革基金會備份。
